【裁判字號】    99,訴,93
【裁判日期】    990721
【裁判案由】    區段徵收範圍廢棄物清理費用
【裁判全文】
臺中高等行政法院裁定
                                        99年度訴字第93號
原      告  甲○○
輔  佐  人  丙○○
被      告  臺中縣政府
代  表  人  乙○○
訴訟代理人  丁○○
上列當事人間因區段徵收範圍廢棄物清理費用事件，原告不服內
政部中華民國99年1月29日台內訴字第0990014576號訴願決定，
提起行政訴訟，本院裁定如下︰
    主  文
原告之訴駁回。
訴訟費用由原告負擔。
    事實及理由
一、按「訴願之提起，應自行政處分達到或公告期滿之次日起30
    日內為之。」「訴願事件有下列各款情形之一者，應為不受
    理之決定：．．．二提起訴願逾法定期間或未於訴願法第57
    條但書所定期間內補送訴願書者。」訴願法第14條第1項及
    第77條第2款分別定有明文。次按「原告之訴，有下列各款
    情形之一者，行政法院應以裁定駁回之。．．．十起訴不合
    程式或不備其他要件者。」為行政訴訟法第107條第1項第10
    款所明定。復按「送達，於應受送達人之住居所、事務所或
    營業所為之。」、「於應送達處所不獲會晤應受送達人時，
    得將文書付與有辨別事理能力之同居人、受雇人或應送達處
    所之接收郵件人員。」、「送達，不能依前二條規定為之者
    ，得將文書寄存送達地之地方自治或警察機關，並作送達通
    知書兩份，一份黏貼於應受送達人住居所、事務所、營業所
    或其就業處所門首，另一份交由鄰居轉交或置於該送達處所
    信箱或其他適當位置，以為送達。前項情形，由郵政機關為
    送達者，得將文書寄存於送達地之郵政機關。寄存機關自收
    受寄存文書之日起，應保存三個月。」、「送達人因證明之
    必要，得製作送達證書，記載下列事項並簽名：一交送達之
    機關。二應受送達人。三應送達文書之名稱。四送達處所、
    日期及時間。五送達方法。」「處分機關未告知救濟期間或
    告知錯誤未為更正，致相對人或利害關係人遲誤者，如自處
    分書送達後一年內聲明不服時，視為於法定期間內所為。」
    分別為行政程序法第72條第1項前段、第73條第1項、第74條
    、第76條第1項及第98條第3項所明定。
二、原告主張略以：原告因區段徵收範圍廢棄物清理費用事件，
    不服被告民國（下同）94年2月23日府地區徵字第094004775
    4號函「有關本縣『擴大大里（○○○區○○市○○○區段
    徵收範圍內發現地下掩埋物乙案，經本府勘查套繪地籍資料
    後發現台○○○區段○○○○○○段地號之土地於本府辦理
    區段徵收前即埋有廢棄物，應請台端負責清理，資檢附清理
    方式調查表乙份，請於94年3月3日前寄回本府以進行後續清
    理事宜，未回復者。本府將代為清理並依相關規定辦理，請
    查照。」（下稱原處分），提起訴願，遭決定以逾訴願期間
    而不受理。查原處分書雖於94年3月2日寄存送達於台中樹仔
    腳郵局，惟原告並未簽收該函，且送達證書上未依行政程序
    法第76條第1項第3款規定記載「應送達文書之名稱」，且於
    「通知書欄」均未勾選，即未依法製作兩份通知書，一份貼
    於應受送達人住居所門口，一份放在受該送達處所信箱，顯
    見原處分並未合法送達。又系爭土地於91年11月進行工程時
    即發現地下掩埋物，因上揭原處分未合法送達，則被告於97
    年6月23日以府地區徵字第09701719423號命原告繳納清除費
    用之處分送達原告時，已逾6年6個月，依行政罰法第27條規
    定，被告行政罰之裁處權已因逾3年期間而消滅，爰請求撤
    銷原處分及訴願決定云云。
三、經查，本件系爭原處分書係於94年3月2日寄存送達於台中樹
    仔腳郵局，有送達證書影本附卷可稽（訴願卷第140頁、本
    院卷第13頁），雖該送達證書未記載「應送達文書之名稱」
    ，且於「並作送達通知書兩份，一份黏貼於應受送達人住居
    所、事務所、營業所或其就業處所門首，另一份交由鄰居轉
    交或置於該送達處所信箱或其他適當位置，以為送達」欄未
    予勾選，該送達證書有不合程式之瑕疵。惟本院於99年6月7
    日向中華郵政股份有限公司臺中郵局（下稱臺中郵局）函查
    有關被告於94年2月24日寄送予原告，而於94年3月2日寄存
    於台中樹仔腳郵局之相關文件，經臺中郵局於99年6月14日
    以中郵字第0990011081號函復「有關臺中縣政府94年2月間
    寄甲○○君行政文書掛號函件之送達人為本局郵務士陳忠志
    君．．．，該函件業於94年3月3日妥投，檢附相關掛號函件
    簽收清單影本1件」（本院卷第246至247頁）。又該掛號函
    件簽收清單「000000 000000 00」係收件人至寄存郵局領取
    郵件時，櫃台承辦人將原交寄郵件之條碼列印簽收清單予收
    件人簽收，其條碼共14碼，前6碼009282代表交寄文件之掛
    號號碼，中間6碼420010代表郵務局碼為豐原第10支局，後2
    碼19代表郵件種類為行政文書，該簽收清單業經收件人即原
    告於94年3月3日蓋章收取無誤，有臺中郵局函及本院公務電
    話紀錄附卷可憑（本院卷第246至249頁）。而被告機關係以
    同文號94年2月23日府地區徵字第0940047754號函（即原處
    分）郵寄於各相關權利人（含原告），業據被告訴訟代理人
    陳述在案，且提出交寄大宗限時掛號函件存根所載原告之掛
    號號碼為009282，及相關權利人廖德榮（掛號號碼009284）
    、郭雄武（掛號號碼009305）所退回之函件均為被告之94年
    2月23日府地區徵字第0940047754號函（即原處分），有被
    告交寄大宗限時掛號函件存根（列有大宗郵資已付掛號函件
    收據號碼）、退回郵件信封及所送函文附卷可參（本院卷第
    196至198、203至208頁）。足可證明原告於94年3月3日蓋章
    收取之文件即為原處分無誤。該送達證書雖未記載送達之文
    書及於「並作送達通知書兩份，一份黏貼於應受送達人住居
    所、事務所、營業所或其就業處所門首，另一份交由鄰居轉
    交或置於該送達處所信箱或其他適當位置，以為送達」欄未
    予勾選，雖僅該送達證書未依法定之方式記載，惟送達證書
    僅為送達之證據方法，與事實上送達之行為，係屬兩事。故
    送達未作送達證書或其證書不合程式，不得即謂無送達之效
    力（最高行政法院61年裁字第156號判例參照）。故該送達
    證書雖有不合法定程式之處，並不影響原處分已於94年3月2
    日發生送達之效力，且原告於94年3月3日亦已實際收受原處
    分書，已生送達效力。又本件原處分並未載明救濟期間，依
    行政程序法第98條第3項規定，則原告應於送達之次日（即
    94年3月3日）起1年內提起訴願，茲原告遲至98年12月2日（
    被告收文日期）始提起訴願，有訴願書上收文日期戳可按（
    訴願卷第164頁），已逾提起訴願之不變期間。訴願決定予
    以不受理之決定，並無不合。原告復對之提起行政訴訟，顯
    非合法，應予駁回。本件既以程序不合法駁回，則兩造實體
    上之主張，即無加以審究之必要，附此敘明。
四、依行政訴訟法第107條第1項第10款、第104條、民事訴訟法
    第95條、第78條，裁定如主文。
中    華    民    國    99    年     7    月    21    日
                臺中高等行政法院第二庭
                          審判長法  官  胡  國  棟
                                法  官  劉  錫  賢
                                法  官  林  秋  華
以上正本證明與原本無異。
如不服本裁定，應於裁定送達後10日內以書狀敘明理由，經本院
向最高行政法院提起抗告（須依對造人數附具繕本）。
中    華    民    國    99    年     7    月    22    日
                                書記官  李  孟  純

司法院資訊處製作；財團法人民間司法改革基金會備份。
